---
title: "Algoritma Fuzzy C-Means dengan R"
date: "`r Sys.Date()`"
author: SalmaaShafira-Institut Teknologi Statistika dan Bisnis Muhammadiyah
output:
  rmdformats::readthedown:
    self_contained: true
    thumbnails: true
    lightbox: true
    gallery: false
    highlight: tango
bibliography: references.bib
---

```{=html}
<style>
body{
text-align: justify}
</style>
```
```{r setup, include=FALSE}
knitr::opts_chunk$set(echo = TRUE)
```

# Algoritma

## Introduction
Clustering merupakan salah satu metode machine learning dan termasuk dalam unsupervised learning. Dalam unsupervised learning lebih fokus dalam melakukan eksplorasi data seperti mencari pola dalam data. Clustering sendiri bertujuan mencari pola data yang mirip sehingga memiliki kemungkinan dalam mengelompokkan data-data yang mirip tersebut.

## Fuzzy C-means clustering
Fuzzy c-means merupakan salah satu jenis soft clustering di mana dalam mengelompokan suatu data, setiap data bisa dimiliki lebih dari satu cluster.

Cara kerja dari fuzzy c-means clustering dalam mengelompokkan datanya adalah sebagai berikut :

1. Menentukan banyak cluster (k) yang akan dibuat.
2. Menentukan nilai proporsi untuk setiap data poin secara random untuk masuk dalam suatu cluster.
3. Menghitung nilai centroid. Dalam menghitung nilai centroid


objek data adalah anggota dari semua cluster dengan derajat keanggotaan fuzzy yang bervariasi antara 0 dan 1 dalam FCM. Oleh karena itu, objek data yang lebih dekat ke pusat cluster memiliki derajat keanggotaan yang lebih tinggi daripada objek yang tersebar di batas cluster.


# Tahapan Algoritma Fuzzy C-means

### 1. Siapkan data set yang digunakan
Pada tahapan ini menggunakan data set Wine Quality.

### 2. Melakukan INISIALISASI:
	- Menentukan jumlah cluster ( k>= 1)
	- Menentukan bobot pangkat (w > 1)
	- Menentukan jumlah maksimal iterasi 
	- Menentukan threshold perubahan fungsi obyektif.
	
### 3. Berikan nilai keanggotaan setiap data pada cluster secara acak.
Dengan syarat jumlah nilai pada keseluruhan cluster bernilai = 1

\begin{equation}\sum_{i=1}^k U i j=1\end{equation}

### 4. Menghitung nilai centroid. 
Dalam menghitung nilai centroid, kita menggunakan formula berikut :

\begin{equation}C_j=\frac{\sum u_{i j}^m x}{\sum u_{i j}^m}\end{equation}

### 5. Menghitung kembali nilai proporsi untuk setiap data poin untuk masuk pada setiap cluster.
Formula yang digunakan yaitu sebagai berikut :

\begin{equation}u_{i j}^m=\frac{1}{\sum\left(\frac{\left|x_i-c_j\right|}{\left|x_i-c_k\right|}\right)^{\frac{2}{m-1}}}\end{equation}


# Eksperimen Algoritma Fuzzy C-means

## library
Sebelum memasukkan data, kita perlu memanggil library terlebih dahulu dan meng install beberapa packages yang tidak tersedia.

```{r warning=FALSE, eval=FALSE}
library(ppclust)
library(factoextra)
library(dplyr)
library(cluster)
library(fclust)
```

## Input Data set
Tahap ini digunakan untuk memanggil data set yang ingin digunakan pada algoritma Fuzzy c-means. Pada kali ini menggunakan data set Wine Quality.

```{r warning=FALSE}
library (readxl)
data <- read_excel("D:/MATKUL SMST 3/DATA MINING/algoritma-Fuzzy-C-Means/WINEQUality-red.xlsx")
```

Memanggil dan menampilkan data set. Karena dari data wine ini mempunyai banyak data maka kita tampilkan n=10

```{r warning=FALSE}
data
data_wine = data
head (data_wine,n=10)
```

### Mengetahui Korelari antar variabel
Menampilkan Korelasi data wine 4 baris pertama
```{r warning=FALSE}
cor(data_wine [,1:4])
```

```{r eval=FALSE}
library(psych)
```

## Inisialisasi Data

Memanggil data dengan menentukan nilai cetroid, dengan pembagian K=5

```{r}
library(ppclust)
res.fcm <- fcm(data_wine, centers=5)
```

```{r}
as.data.frame(res.fcm$u)[1:10,]
```

## Inisial Cluster awal (matriks prototype)

```{r}
res.fcm$v0
```

```{r}
res.fcm$v
```

```{r}
summary(res.fcm)
```

## Run FCM with Multiple Starts

```{r WARNING = FALSE}

library(ppclust)
res.fcm <- fcm(data_wine, centers=5, nstart=5)

res.fcm$func.val
```

```{r}
res.fcm$iter
```

```{r WARNING = FALSE}
res.fcm$best.start
```

```{r}
summary(res.fcm)
```


# Referensi
<https://rpubs.com/rahulSaha/Fuzzy-CMeansClustering>
<https://algoritmaonline.com/fuzzy-clustering/>
<https://algotech.netlify.app/blog/fuzzy-clustering/>

