---
title: "Algoritma Fuzzy C-Means dengan R"
date: "`r Sys.Date()`"
author: SalmaaShafira-Institut Teknologi Statistika dan Bisnis Muhammadiyah
output:
  rmdformats::readthedown:
    self_contained: true
    thumbnails: true
    lightbox: true
    gallery: false
    highlight: tango
bibliography: references.bib
---

```{=html}
<style>
body{
text-align: justify}
</style>
```
```{r setup, include=FALSE}
knitr::opts_chunk$set(echo = TRUE)
```

# Algoritma

## Introduction
Clustering merupakan salah satu metode machine learning dan termasuk dalam unsupervised learning. Dalam unsupervised learning lebih fokus dalam melakukan eksplorasi data seperti mencari pola dalam data. Clustering sendiri bertujuan mencari pola data yang mirip sehingga memiliki kemungkinan dalam mengelompokkan data-data yang mirip tersebut.

## Fuzzy C-means clustering
Fuzzy c-means merupakan salah satu jenis soft clustering di mana dalam mengelompokan suatu data, setiap data bisa dimiliki lebih dari satu cluster.

# Tahapan Algoritma Fuzzy C-means

# Eksperimen Algoritma Fuzzy C-means
## library
Sebelum memasukkan data, kita perlu memanggil library terlebih dahulu dan meng install beberapa packages yang tidak tersedia.

```{r warning=FALSE, eval=FALSE}
library(ppclust)
library(factoextra)
library(dplyr)
library(cluster)
library(fclust)
```
## Input Data set
Tahap ini digunakan untuk memanggil data set yang ingin digunakan pada algoritma Fuzzy c-means. Pada kali ini menggunakan data set IRIS.

```{r}
data(iris)
data=iris[,-5]
data [1:10,]
```

## Lakukan Analisis Korelasi
Dari data set diatas, lakukan analisis korelasi untuk mengetahui nilai korelasi pada setiap variabel.

```{r}
pairs(data, col=iris[,5])
```
```{r}
cor(iris[,1:4])
```
Variabel yang menunjukkan adanya korelasi kuat adalah Petal Length dan Sepal Length, Petal Width dan Sepal Length, Sepal Length dan Petal Length, Petal Width dan Petal Length, Sepal Length dan Petal Width, serta Petal Length dan Petal Width.

## Melihat Sebaran data
```{r warning=FALSE}
library(psych)
```

```{r}
pairs.panels(iris[,-5], method = "pearson")
```
Dilihat dari sebaran data diatas variabel yang mendekati distribbusi normal adalah sepal.width

