---
title: "Algoritma Fuzzy C-Means dengan R"
date: "`r Sys.Date()`"
author: SalmaaShafira-Institut Teknologi Statistika dan Bisnis Muhammadiyah
output:
  rmdformats::readthedown:
    self_contained: true
    thumbnails: true
    lightbox: true
    gallery: false
    highlight: tango
bibliography: references.bib
---

```{=html}
<style>
body{
text-align: justify}
</style>
```
```{r setup, include=FALSE}
knitr::opts_chunk$set(echo = TRUE)
```

# Algoritma

## Introduction
Clustering merupakan salah satu metode machine learning dan termasuk dalam unsupervised learning. Dalam unsupervised learning lebih fokus dalam melakukan eksplorasi data seperti mencari pola dalam data. Clustering sendiri bertujuan mencari pola data yang mirip sehingga memiliki kemungkinan dalam mengelompokkan data-data yang mirip tersebut.

## Fuzzy C-means clustering
Fuzzy c-means merupakan salah satu jenis soft clustering di mana dalam mengelompokan suatu data, setiap data bisa dimiliki lebih dari satu cluster.

# Tahapan Algoritma Fuzzy C-means

# Eksperimen Algoritma Fuzzy C-means
## library
```{r warning=FALSE, eval=FALSE}
library(ppclust)
library(factoextra)
library(dplyr)
library(cluster)
library(fclust)
```
## loading data set
```{r}
data(iris)
x=iris[,-5]
x
```
```{r}
pairs(x, col=iris[,5])
```
```{r}
cor(iris[,1:4])
```
```{r warning=FALSE}
library(psych)
```

```{r}
pairs.panels(iris[,-5], method = "pearson")
```


